臺灣高等法院刑事判決　　　　　　　　94年度交上訴字第34號
上　訴　人
即　被　告　乙○○
　　　　　　　　　　　2號5樓.
選任辯護人　廖年盛律師
上　訴　人
即　被　告　甲○○
選任辯護人　葉繼學律師
上列上訴人因殺人未遂等案件，不服臺灣桃園地方法院92年度訴
字第1585號，中華民國93年12月9日第一審判決（起訴案號：臺
灣桃園地方法院檢察署92年度偵字第15273號），提起上訴，本
院判決如下：
    主  文
原判決關於乙○○、甲○○殺人未遂部分撤銷。
乙○○、甲○○共同以加害生命之事，恐嚇他人致生危害於安全
，乙○○處有期徒刑拾月，甲○○處有期徒刑捌月。扣案之康貝
特空瓶壹只（含衛生紙條壹條）、參茸酒及不明品牌日本解酒飲
料瓶瓶蓋各壹個（均含瓶口玻璃碎片及衛生紙條壹條）、蔘茸酒
瓶碎片捌片、不明品牌日本解酒飲料瓶碎片參片均沒收。
    事  實
一、甲○○、乙○○於民國九十二年八月十八日二十二時三十分
    許，由乙○○駕駛其所有之車牌號碼為Ｖ三─一二九二號自
    用小客車，搭載甲○○至桃園縣大園鄉○○路二五號「梅
    枋卡拉ＯＫ店」（由丙○○獨資經營，登記為「梅枋商店」
    ，起訴書誤載為「梅坊商店」；該處一樓為大廳及樓梯，二
    樓為櫃台、包廂等營業場所，營業時間係由每日晚上八時至
    翌日凌晨四時）飲酒消費，至翌（十九）日凌晨零時三十分
    其二人酒後，由飲用酒類，已不能安全駕駛動力交通工具之
    乙○○，駕駛前述小客車離開 (乙○○犯刑法第185條之3公
    共危險罪部分，業經原審判決有罪，其撤回上訴在案)。在
    乙○○、甲○○離開該店前欲結帳時，乙○○認為店方提出
    之消費金額過高，且該店現場負責人許進益以其等係第一次
    來消費，並不認識為由，拒絕接受乙○○之簽帳等事由，與
    許進益發生口角，後由該店內之某服務生陪同甲○○至附近
    新竹國際商業銀行之提款機提領現金新台幣（以下同）五千
    元支付。其二人因而心生不滿，而萌生報復之意，甲○○於
    離去時，並對許進益稱：「你們給我試試看」等語，許進益
    因而心生警覺，隨後記下乙○○之小客車車號。乙○○、甲
    ○○二人（酒後未至精神耗弱或心神喪失程度），竟基於恐
    嚇許進益、詹政霖、呂明村之犯意聯絡，先由乙○○駕駛前
    述小客車至附近某便利商店，由甲○○下車購買康貝特瓶及
    不明品牌日本解酒用之玻璃瓶裝飲料四瓶，其二人於飲用或
    將其內飲料倒掉後，再由乙○○駕駛前述小客車，前往大園
    鄉○○路七九號山隆加油站，於同日零時四十二分許由甲○
    ○持前述空瓶中之一瓶，向該加油站員工許嘉祥購買三元之
    九二無鉛汽油後離去。其後二人即在小客車上，將購得之汽
    油分裝倒入前述四只玻璃空瓶中之二瓶（其中一瓶係「康貝
    特」飲料空瓶，另一瓶係不明品牌日本解酒飲料空瓶）及乙
    ○○先前飲用後，放置小客車內之蔘茸酒空瓶一只，其後以
    乙○○之汽車鑰匙在前述空瓶瓶蓋上打洞，並拿車上乙○○
    所有之衛生紙捲成長條狀塞入開口處，作為點火引線，而製
    成汽油彈（惟因未裝填火藥等爆裂物主要組成零件，非屬槍
    砲彈藥刀械管制條例第四條第一項第二款所指之彈藥或爆裂
    物）三顆，其餘二空瓶則未裝填汽油。同日一時許由乙○○
    駕車，甲○○乘坐於右前座，返回該店大門前，由甲○○先
    投擲前述未裝填汽油之空瓶至該店大廳大理石地板而破碎，
    該店服務生詹政霖聞聲自二樓下至大廳，將地上之玻璃碎片
    打掃、清理後上樓；乙○○、甲○○見狀，復於十餘分鐘後
    再由乙○○將車輛駛回該店前，由甲○○往大門方向投擲一
    只空瓶，砸至左側（由店門口往向店內方向觀看，以下均同
    ）鋁框玻璃大門之右邊緣，致該片玻璃右側產生二道裂痕（
    毀損部分未據告訴），該空瓶掉至地上破裂，詹政霖與另名
    服務生呂明村自二樓監視器螢幕上見狀立即下樓察看，再度
    將碎片清理後上樓；未料，乙○○、甲○○仍不死心，於十
    餘分鐘後再次由乙○○駕車至該店門口，由甲○○再次以其
    所有之打火機（未扣案，且已丟棄不知去向）點燒汽油彈二
    顆（其中一顆係以蔘茸酒空瓶裝填，另一顆係以康貝特空瓶
    裝填），並向大門方向丟擲，其中以蔘茸酒空瓶製成之汽油
    彈丟至門前階梯左側而破碎並燃燒，部分汽油火苗因飛濺，
    而波及延燒至停放在門口右側四、五公尺，許進益姊姊所有
    ，由許某使用之機車車身後方（毀損部分未據告訴），另一
    顆以康貝特空瓶裝填之汽油彈掉落在距離店門口約五公尺之
    路面上，並未碎裂或起火，呂明村、詹政霖在二樓監視器螢
    幕前見狀再次下樓，及時以滅火器、清水將地上及機車上之
    火苗撲滅，並向警方報案；惟乙○○、甲○○仍不死心，於
    十餘分鐘後，再次以相同之方法，由甲○○點燃並投擲最後
    一顆汽油彈（以不明品牌之日本解酒飲料空瓶裝填）離去，
    該汽油彈在該店門口地板處破碎而燃燒，惟仍為在二樓監視
    器螢幕前監看之呂明村、詹政霖發現，迅速下樓將火撲滅，
    而未損及該建築物之主要結構及效用，亦未燒到當時在店內
    之許進益、呂明村、詹政霖等三人，以加害生命之事恐嚇許
    進益、呂明村、詹政霖，致生危害於安全。其後桃園縣警察
    局大園分局大園派出所警員宗有貴據報到場，在該店門口扣
    得被告二人所有供犯罪所用之康貝特空瓶壹只（含衛生紙條
    壹條）、參茸酒及不明品牌日本解酒飲料瓶瓶蓋各壹個（均
    含瓶口玻璃碎片及衛生紙條壹條）、蔘茸酒瓶碎片捌片、不
    明品牌日本解酒飲料瓶碎片參片。嗣警方人員於同日凌晨一
    時四十分許在同鄉○○○路、華興路口查獲乙○○駕駛前述
    小客車搭載甲○○，並於同日凌晨一時五十六分測得乙○○
    呼氣所含酒精濃度為每公升○．五五毫克，另於同日上午十
    時三十二分測得甲○○呼氣所含酒精濃度為每公升○．一八
    毫克。
二、案經桃園縣政府警察局大園分局報請臺灣桃園地方法院檢察
    署檢察官偵查起訴。
    理  由
一、上揭事實，業據被告甲○○供承不諱。訊之被告乙○○矢口
    否認有恐嚇犯行，辯稱：我沒與酒店發生爭執。對甲○○去
    加油站買汽油、製作汽油彈及丟汽油彈之事都不曉得，他叫
    我開哪邊，我就開哪邊，一直繞，我當時醉了，頭暈云云。
二、經查：
(一)被告乙○○、甲○○於前述時間至梅枋卡拉ＯＫ店飲酒消
    費，其等飲畢被告乙○○為消費金額及簽帳被拒等問題而與
    店內人員，即證人許進益發生口角，其後由該店服務生陪同
    被告甲○○至附近提款機提領現金支付後，由被告乙○○駕
    駛其所有之前述小客車搭載被告甲○○離去，其二人先至某
    便利商店，由被告甲○○下車購買康貝特、不明品牌日本解
    酒飲料等四瓶，其等將該等飲料飲用或倒掉後，再由被告乙
    ○○駕駛載被告甲○○至山隆加油站，由被告甲○○持前述
    空瓶其中一瓶向證人即該站員工許嘉祥購買三元之九二無鉛
    汽油離去；其等二人嗣即在車上以鑰匙將前述空瓶上之瓶蓋
    打洞，以車上之衛生紙捲成紙條，塞入洞內，並將汽油分裝
    入空瓶內，製成汽油彈三顆；其後由被告乙○○駕駛小客車
    ，被告甲○○乘坐於右前座，數次駛經該店門口，由被告甲
    ○○拿前述空瓶或以其所有之打火機點燃前述汽油彈往該店
    門口方向投擲，其間曾有汽油彈破碎、引燃，惟隨後為該店
    服務生，即證人呂明村、詹政霖撲滅之情形，證人詹政霖等
    並報警，證人即桃園縣警察局大園分局大園派出所警員宗有
    貴據報到場，並查扣如事實欄第一項所示之空瓶及瓶蓋、碎
    片等物；嗣被告二人於同日凌晨一時四十分許在同鄉○○○
    路、華興路口為警查獲，被告乙○○於同日凌晨一時五十六
    分經警測得其呼氣所含酒精濃度為每公升○．五五毫克，被
    告甲○○於同日上午十時三十二分經警測得呼氣所含酒精濃
    度為每公升○．一八毫克等情，業據被告二人於警訊、偵訊
    及原審審理時坦承在卷，核與證人許進益、呂明村、詹政霖
    、許嘉祥、宗有貴分別於警訊及原審審理時所述之情節相符
    ，並有前述玻璃門修繕估價單、桃園縣政府營利事業登記證
    影本、被告乙○○及甲○○酒精測試報告表、山隆加油站加
    油之統一發票各一張及案發當日現場照片五張附偵查卷暨前
    述空瓶及瓶蓋、碎片等物扣案（前述物品另經原審拍攝照片
    九張附卷）可資佐證。
(二)關於被告等於案發前在便利商店購買康貝特等解酒飲料數量
    ，依被告甲○○於偵訊及原審審理時稱「四瓶」（核退卷第
    六頁、原審九十三年十一月二十五日審判筆錄第四二頁），
    被告乙○○於警、偵訊中則稱「五瓶」（偵卷第一二頁、核
    退卷第四頁）。其二人就此所述並不相同，惟本件係被告甲
    ○○下車購買前述解酒飲料，其對於購買之數量，依理應較
    為清楚。再觀之證人宗有貴於現場查扣之前述空瓶、瓶蓋及
    碎片，共有三種不同之瓶子，即蔘茸酒、康貝特及不明品牌
    日本解酒飲料之瓶子，是扣案之碎片中有二瓶係解酒飲料，
    可以認定；另依證人詹政霖、呂明村於原審審理時所述，其
    等於報警前曾二度將被告等投擲後破碎（惟並未著火）之碎
    片清理、丟棄，其後於警員到場時並未交付警員等情（原審
    九十三年十一月二十五日審判筆錄第二五、三四頁），是本
    件警員到場前證人詹政霖等曾先行處理掉二瓶碎片，亦可認
    定。是本件被告甲○○所述其於案發前購買四瓶解酒飲料，
    應可認定。再被告等購得汽油後，以空瓶製成汽油彈之數量
    ，依被告乙○○於警、偵訊中稱：「只有裝兩瓶」（偵卷第
    一二頁、核退卷第五頁）；而被告甲○○於警訊時稱：「汽
    油彈是我與乙○○以康貝特空瓶四瓶裝油，瓶蓋以鑰匙．
    ．」等語（偵卷第一七頁），依此陳述，似謂其等製作「四
    顆」汽油彈，惟其於偵訊時則明確稱：「．．再去加油站買
    三塊汽油分裝在三瓶，另一瓶沒有裝。」等語（核退卷第七
    頁），惟於原審審理時又改稱：「我是拿了兩個空瓶去裝的
    ，就只有裝兩瓶。」等語（原審九十三年十一月二十五日審
    判筆錄第三八頁）。惟本件證人宗有貴據報到場後查獲之空
    瓶、瓶蓋及碎片，分屬三種不同瓶子（蔘茸酒、、康貝特、
    不明日本解酒飲料），且其瓶內或瓶蓋均塞有衛生紙條等情
    ，已如前述，另前述三種瓶子（或碎片）查獲時，均有汽油
    的味道，亦據證人宗有貴證述在卷（原審九十三年十月十三
    日審判筆錄第八頁）。是被告等曾以前述二只解酒飲料之空
    瓶裝填汽油，衛生紙條，製成汽油彈之事實，已可認定。至
    於前述蔘茸酒空瓶，被告甲○○否認案發前其等有購買蔘茸
    酒及被告乙○○否認其有將蔘茸酒瓶放在車上，惟被告乙○
    ○亦坦承其有飲用蔘茸酒之情形（原審九十三年十一月二十
    五日審判筆錄第四○、四二頁），而扣案之蔘茸酒瓶空瓶確
    經人製成汽油彈，並於案發當時遭人投擲至該店門前階梯而
    破碎，其瓶蓋及碎片並為警查扣，亦有現場照片很在卷可稽
    （偵卷第三四頁）及前述瓶蓋及碎片扣案可稽。是前述蔘茸
    酒空瓶係被告乙○○先前飲用後放置車上，案發前為其二人
    拿來裝填汽油，製成汽油彈一節，亦可認定。從而，前述三
    顆汽油彈均係被告二人於案發前所製成，應可認定。被告等
    所述「僅製造二顆（汽油彈）」，顯與事實不符，不足採信
    。至於，依證人詹政霖、呂明村於警訊中有關案發當時被告
    等投擲物品及其等自二樓下來清理（或滅火）過程之陳述觀
    之，證人詹政霖所見有「五顆」汽油彈，證人呂明村所述係
    有「四顆」汽油彈，均不足採（詳如後述）。
(三)依證人詹政霖於警訊中之陳述（偵卷第二三頁）觀之，案發
    當時其前後共下樓清理碎片五次，其中：１、第一次「聽到
    有玻璃破碎聲音，有玻璃瓶子碎片，其下樓察看並清理。（
    警訊中並未言明有無碎片，惟依常理推斷及其後於原審九十
    三年十一月二十五日審理時所述【第一五頁】觀之，確有碎
    片遺留現場，其並有清理）」，２、第二次「有玻璃破碎聲
    音，其與呂明村一同下樓察看，發現玻璃大門有裂痕，且有
    飲料玻璃碎片及汽油，其等清理後上樓。」，３、第三次「
    其與呂明村在二樓監視器螢幕看見一輛小客車由文中街開過
    來，有人丟不明物體，門口旁機車被波及，其與呂明村一起
    下樓滅火，同事報警警方將破碎的玻璃瓶（應係「蔘茸酒」
    空瓶）碎片及一瓶未破二○○ｍｌ玻璃瓶（應係「康貝特」
    空瓶）帶走」，４、第四次「過約十分鐘，又聽到玻璃破碎
    的聲音，看監視器畫面，發現一樓門口又起火，其及同事（
    呂明村）馬上衝下去滅火，看見一輛小客車很快離開。」，
    ５、第五次「約過十分鐘，又是一樣情形，但沒有看到可疑
    的人、車。」。另依證人呂明村於警訊中之陳述（偵卷第二
    五頁）觀之，案發當時其前後共下樓清理碎片四次，其中：
    １、第一次「聽到玻璃破碎聲音，其下樓察看，發現大門玻
    璃破碎，但未見可疑人、車，於是將玻璃（碎片）清理後上
    樓。」，２、第二次「其在二樓監視器螢幕看見一輛小客車
    由文中街開過來，有人丟不明物體，門口旁機車被波及，其
    下樓滅火，同事報警，警方將破碎的玻璃瓶（應係「參茸酒
    」空瓶）碎片及一瓶未破二○○ｍｌ玻璃瓶（應係「康貝特
    」空瓶）帶走」，３、第三次「過約十分鐘，又聽到玻璃破
    碎的聲音，看監視器畫面，發現（一樓）門口又起火，其馬
    上衝下去滅火，看見一輛小客車很快離開。」，４、第四次
    「約過十分鐘，其又聽到玻璃破碎的聲音，看監視器畫面，
    發現（一樓）門口又起火，其又下去滅火，但沒有看到可疑
    的人、車。」。比對前述二證人所述，證人詹政霖所述之第
    一次情形，證人呂明村並未參與，證人詹政霖所述之其餘四
    次（即第二次至第五次）經過情形與證人呂明村所述之四次
    經過情形大致相符，且依證人詹政霖所述，此四次均係「其
    與（同事）呂明村一起下樓清理」，雖證人呂明村之警訊筆
    錄中無此記載，惟依其於原審九十三年十一月二十五日審理
    時所述，當時確係與證人詹政霖一起下樓清理（同日審判筆
    錄第二八頁），其警訊筆錄就此部分應係漏載，合先敘明。
    再者，證人詹政霖所述之第二次情形（即證人呂明村所述之
    「第一次」），雖曾言及「有汽油」，惟證人呂明村於警訊
    中就此次之陳述，並未言及「有汽油」之情節，且於原審審
    理時，明確證稱：「印象中第一次沒有聞到汽油的味道」等
    語（同前審判筆錄第二八頁）；況且，此次其等如已發現有
    汽油之情形，表示對方投擲者，係汽油彈，而非單純的空瓶
    ，顯示對方對該店已有重大危害之舉，依理其等應係馬上報
    警處理，而非係在再一次遭受攻擊時方報案。是證人詹政霖
    前開有關「第二次有汽油」之陳述，容有不實之處，不足採
    信。此外，依證人呂明村、詹政霖於原審審理時亦證述，其
    等於報警前二次清理之碎片並未交給警員，報警後即保留現
    場由警員採證（同前審判筆錄第二五、三四頁），而證人宗
    有貴於現場僅查扣三種不同之空瓶或碎片，亦如前述，參照
    證人呂明村、詹政霖前開所述，其中證人詹政霖所述之第三
    次（即證人呂明村所述之「第二次」）被告甲○○投擲二只
    汽油彈，其中一只破碎起火，另一只未破，其等滅火後報警
    處理並扣案。而本件為警扣案之空瓶及瓶蓋、碎片，係分屬
    三只不同之空瓶，亦如前述。則被告等於第三次投擲二只汽
    油彈後，依現存之證據僅足以證明「其等其後僅一次投擲一
    顆汽油彈，並破碎起火」之犯行，亦即是證人詹政霖所述之
    「第四次」及「第五次」（即證人呂明村所述之「第三次」
    及「第四次」），應僅發生一次，而非二次。
(四)綜上所述，本件案發經過應係：「被告等案發前持有空瓶五
    只（四只係當時所購買之解酒飲料空瓶，一只係原已放在車
    上之蔘茸酒空瓶），其等以前述空瓶中之三只製成汽油彈三
    顆，其後第一、二次均投擲空瓶各一只，其中第二次並將該
    店玻璃門砸出裂痕，第三次點燃、投擲之汽油彈二顆，其中
    一顆（蔘茸酒空瓶）破碎起火，且波及停放店門口右側機車
    ，惟均遭證人呂明村、詹政霖撲滅，另一顆（康貝特空瓶）
    未著火，掉落門前馬路上，第四次點燃並投擲最後一顆汽油
    彈（不明日本解酒飲料空瓶）在該店門口破碎起火，惟亦遭
    證人呂明村、詹政霖撲滅。」。至於證人許進益於本件起訴
    後於警員訪談及原審九十三年十月十三日審理時，陳稱：「
    被告等第一次投擲一顆汽油彈至大廳內破碎，第二次投擲二
    顆汽油彈，一顆起火，另一顆未起火，其後就沒有再丟汽油
    彈了。」等語（同日審判筆錄第一五至一七頁），與證人呂
    明村、詹政霖前開所述，並不相符，且其於案發後警訊時，
    陳稱：「我沒有親眼看到」等語，是證人許進益就此部分之
    陳述，尚不足採。另被告甲○○於警、偵訊所稱：其係投擲
    二次，每次二顆等語及被告乙○○於警、偵訊稱：甲○○共
    投擲五次，每次一顆等語，均與實情不符，不足採信。
(五)又被告乙○○案發前因結帳金額及簽帳被拒等問題與梅枋
    卡拉ＯＫ店店內人員發生口角，被告甲○○並因而「由店內
    服務生陪同下」領款付帳，已如前述。在此種情形下，被告
    甲○○是否係「心甘情願」領款付款，非無疑義。另證人許
    進益於被告等離去時因而心生警覺，隨後記下被告乙○○之
    小客車車號等情，亦據其於警訊及原審審理時證述在卷（偵
    卷第二○頁、原審九十三年十月十三日審判筆錄第一三頁）
    。是證人許進益於原審證稱：被告甲○○離去時就口氣不太
    好的說「你們給我試試看。」等語（同日審判筆錄第一一、
    一二頁），應屬實情。又被告二人離開梅枋卡拉ＯＫ店後
    ，隨即開車至附近便利商店購買飲料，並以空瓶至加油站購
    買汽油，進而製作並投擲汽油彈，其等此等舉動意在報復先
    前在梅枋卡拉ＯＫ店內遭遇，應可認定。再者，被告二人
    於警訊、偵訊時對於犯案之動機、經過及二人分工之情形，
    除對提議者及製作汽油彈者互相推諉暨購買之飲料瓶數及製
    作之汽油彈顆數稍有不同外，其餘部分均陳述明確，且大致
    均相符，參以其等當時尚有能力共同製造汽油彈、由被告乙
    ○○駕車，被告甲○○點火、投擲空瓶或汽油彈，前後來回
    四次暨其二人於結帳離開梅枋卡拉ＯＫ店時，精神狀況很
    正常，對談時都很清楚，其等為警查獲時，被告甲○○講話
    還算滿清醒的，被告乙○○講話比較遲鈍，但都可以回答問
    題等情，亦據證人許進益、宗有貴分別證述在卷（原審九十
    三年十月十三日審判筆錄第一二、一○頁），在在顯示被告
    二人於案發時，雖係酒後，且被告乙○○為警查獲時之呼氣
    所含酒精濃度為每公升○．五五毫克，惟其等之精神狀態並
    未至精神耗弱或心神喪失程度。
(六)至於被告乙○○辯稱：案發其已酒醉，不知被告甲○○購買
    汽油、製作及投擲汽油彈之事，其僅係聽甲○○之指示開車
    一直繞等語。惟被告乙○○自警訊、偵訊時均未曾有此陳述
    ，且證人，即被告甲○○於警訊供稱：「第一次．．我與乙
    ○○離開後視汽油彈未燃燒，乙○○又提議重施故計，．．
    汽油是我買的，汽油彈是我與乙○○以康貝特空瓶四瓶裝油
    ，瓶蓋以鑰匙打開，以衛生紙做引火，共同製作的。」等語
    （偵卷第一七頁），另其於原審準備程序為相同之陳述（原
    審九十三年三月三十一日準備程序筆錄第四頁），並於原審
    審理時證稱：「．．也不知道誰提議要買汽油，乙○○開車
    ，我那時候身上沒有錢，所以乙○○就從車子旁邊拿零錢給
    我去買油，．．」等語（原審九十三年十一月二十五日審判
    筆錄第三八頁）。由上可見，被告二人於案發前係經由其二
    人謀議後，共同製作汽油彈，其後二人分工投擲汽油彈（被
    告乙○○駕車，被告甲○○點火投擲）。否則，被告乙○○
    如無共同之犯意，其何以一路開車，出錢購買汽油、共同製
    作汽油彈，駕車載被告甲○○投擲汽油彈？被告乙○○前開
    所辯，要係臨訟飾卸之詞，不足採信。
(七)末查，本件案發當時，證人許進益、呂明村、詹政霖三人均
    在該梅枋卡拉ＯＫ店內，已如前述。另證人詹政霖於原審
    陳稱：當時有五、六個人，都是同事，有無客人忘記了，而
    證人呂明村亦稱：當時店內客人差不多還有二、三人，職員
    就其、詹政霖、店長（許進益）等語（原審九十三年十一月
    二十五日審判筆錄第二四頁），其二人就店內除其等三人外
    ，是否尚有他人及該他人究係店內職員（同事）或客人，陳
    述不一，是其等陳述，超過前述證人許進益、呂明村、詹政
    霖三人以外部分，尚不足採，併此說明。
(八)綜上所述，本件事證明確，被告二人犯行，均堪認定。
三、核被告二人所為，均係犯刑法第三百零五條之恐嚇危害安全
    罪。被告二人彼此間，有犯意之聯絡及行為之分擔，均為共
    同正犯。又被告等二次點燒、投擲汽油彈之行為，係在其等
    同一目的下之一個接續進行之行為，為接續犯單純一罪。被
    告二人一行為同時恐嚇許進益、呂明村、詹政霖等三人，係
    一行為觸犯三個恐嚇罪名，為想像競合犯，應從一重之恐嚇
    罪處斷。原審認被告二人事證明確，予以論罪科刑，固非無
    見。惟查被告二人應僅成立恐嚇危害安全罪，原審認被告二
    人成立殺人未遂罪及放火燒燬現有人所在建築物未遂罪，尚
    有不當 (詳如後述)，被告二人上訴否認犯殺人未遂罪及放
    火燒燬現有人所在建築物未遂罪為有理由，原判決此部分應
    予撤銷改判。爰審酌被告二人投擲汽油彈之動機、目的、所
    造成之危害極高，惟因被害人有所警覺，致實害不大、被告
    甲○○坦承犯罪，被告乙○○否認犯行，案發至今，迄未賠
    償梅枋卡拉ＯＫ店所受之損害、被告二人前無重大不良素
    行，有本院被告全國前案紀錄表二份可稽等一切情狀，分別
    量處如主文所示之刑。
四、扣案之康貝特空瓶（瓶內有衛生紙條一條）一只、蔘茸酒及
    不明品牌日本解酒飲料瓶瓶蓋（內均附著瓶口玻璃碎片，瓶
    蓋上方均已打洞，並均塞有衛生紙條各一條）各一個、蔘茸
    酒瓶碎片八片、不明品牌日本解酒飲料瓶碎片三片均係被告
    等所有，供犯罪所用之物，爰依刑法第三十八條第一項第二
    款諭知沒收。至於被告甲○○所有，用以點火之打火機，雖
    亦係被告所有，供犯罪所用之物，惟並未扣案，且案發迄今
    已年餘，業已不知去處，並據被告甲○○陳述在卷，又非違
    禁物，爰不為沒收之諭知，併此說明。
五、公訴意旨另以：被告二人已著手實施放火行為後，為證人及
    時發覺滅火，使該建築物未生喪失效用之損壞之燒燬結果，
    是被告二人所為，均涉犯刑法第一百七十三條第三項、第一
    項之放火燒燬現有人在內之建築物未遂罪云云。查：本案緣
    起被告二人在梅枋卡拉ＯＫ店飲酒消費後離去，欲簽帳遭
    酒店拒絕，被告二人付款後心有不滿乃生恐嚇報復之意，由
    此事端，已難認被告二人有放火燒燬該店或燒死店內人之動
    機。其後，被告二人至上開山隆加油站購買三元之九二無鉛
    汽油，分裝至三個空瓶內製成三顆汽油彈後，駕車返回該店
    大門前，向該店投擲，前二次均投擲空瓶，後二次始投擲汽
    油彈，雖其中一次在門口階梯左側處燃燒，其汽油火苗並飛
    濺波及延燒至停放店門口右側機車車身後方，另一次在店門
    口地板處燃燒，但依證人呂明村、詹政霖所述，其火勢並不
    大，且隨即為其等撲滅。再觀被告投擲汽油彈之地點，為該
    店門前階梯左側、距離該店門口約五公尺之路面上、或該店
    門口地板處，如被告二人真想燒燬該店，大可對準店內投擲
    ，應非祗向上開地點之店外門口處或道路處投擲，且由被告
    二人僅以三元購買微量無鉛汽油尚分裝三瓶以觀，足見被告
    二人向該店投擲汽油彈之犯意，應僅係在恐嚇許進益、呂明
    村、詹政霖等三人，以逞先前簽帳遭拒所生不滿之心，而非
    意在放火燒毀該店或燒死店內人甚明。雖內政部警政署刑事
    警察局函復以「空瓶瓶口塞入衛生紙作為點火引線，且於瓶
    內裝填汽油，點火後丟擲碰撞地面、牆壁或硬物，造成瓶體
    破碎，汽油四處飛濺，瞬間產生揮發性燃燒，可將人及物燒
    傷或燒燬，係放火之油彈，因其無裝填火藥等爆裂物主要組
    成零件，非屬槍砲彈藥刀械管制條例第四條第一項第二款所
    指之彈藥或爆裂物」等情，有同局九十三年十月六日刑偵五
    字第○九三○二○三三四三號鑑驗通知書一紙在卷可稽，惟
    自被告二人以三元購買微量汽油及分裝三瓶製作汽油彈及其
    緣由、動機，以及被告二人投擲汽油彈之方式、地點以觀，
    尚難採為被告二人有公訴人所指上開犯行之不利證據。綜上
    ，此部分不能證明被告二人犯放火燒燬現有人在內之建築物
    未遂罪，本應為被告二人無罪之諭知，因與前述被告二人恐
    嚇之犯行有實質上一罪之關係，是不另為無罪之諭知。依此
    ，被告乙○○請求傳訊台北市警察局消防隊專業人員到庭說
    明，以本件汽油彈投擲之地點及以三元購買之無鉛汽油量分
    裝三瓶，有無可能燒燬本件現有人在內之建築物及燒死其內
    之人，核無必要，併此敘明。
據上論斷，應依刑事訴訟法第369條第1項前段、第364條、第299
條第1項前段，刑法第28條、第305條、第55條前段，罰金罰鍰提
高標準條例第1條前段，判決如主文。
本案經檢察官張秋雲到庭執行職務。
中　　華　　民　　國　 　94　　年　　7　　月　　21　　日
　　　　　　　　　刑事第十五庭  審判長法　官  陳榮和
　　　　　　　　　　　　　　　　　　  法　官  蔡國在
　　　　　　　　　　　　　　　　　　  法　官  張正亞
以上正本證明與原本無異。
檢察官如不服本判決，應於收受送達後十日內向本院提出上訴書
狀，其未敘述上訴之理由者並得於提起上訴後十日內向本院補提
理由書（均須按他造當事人之人數附繕本）。
被告不得上訴。
                                      書記官  鄭信昱
中　　華　　民　　國　　94　　年　　7 　　月　　21　　日
附錄：本案論罪科刑法條全文
中華民國刑法第305條
以加害生命、身體、自由、名譽、財產之事，恐嚇他人致生危害
於安全者，處二年以下有期徒刑、拘役或三百元以下罰金。
